【裁判字號】    97,消債更,518
【裁判日期】    971003
【裁判案由】    更生事件
【裁判全文】
臺灣板橋地方法院民事裁定           97年度消債更字第518號
聲  請  人  甲○○
代  理  人  蔚中傑律師
上列當事人因消費者債務清理事件聲請更生，本院裁定如下：
    主  文
聲請駁回。
聲請費用由聲請人負擔。
    理  由
一、按聲請更生或清算不合程式或不備其他要件者，法院應以裁
    定駁回之，但其情形可以補正者，法院應定期間先命補正，
    消費者債務清理條例第8 條定有明文。再債務人對於金融機
    構因消費借貸、自用住宅借款、信用卡或現金卡契約而負債
    務，在聲請更生或清算前，應提出債權人清冊，以書面向最
    大債權金融機構請求協商債務清償方案，並表明共同協商之
    意旨；自債務人提出協商請求之翌日起逾30日不開始協商，
    或自開始協商之翌日，逾90日協商不成立，債務人得逕向法
    院聲請更生或清算，同條例第151 條第1 項、第153 條亦有
    明定。又所謂「開始協商」究係何意，雖無明文，惟參酌同
    條例第153 條之立法理由，應從寬解釋，俾使最大債權金融
    機構斟酌情形儘速與債務人進行實質協商，同時據以起算90
    日之最長協商期間，避免協商程序之延滯影響債務人清理債
    務，並落實消費者債務清理條例第151 條所定「協商前置程
    序」之立法目的。
二、本件聲請意旨略以：其有不能清償債務之情事，目前債務總
    金額新臺幣3,043,498 元，消費者債務清理條例施行後，其
    曾委託誠一國際法律事務所於民國97年4 月22日，檢附聲請
    人之債權人清冊，以發文字號97誠（傑）律字第1031號函請
    求最大債權銀行中國信託商業銀行股份有限公司（下稱：中
    國信託）共同進行債務協商，惟自聲請人請求協商之翌日起
    逾30日中國信託並未開始協商，依消費者債務清理條例第15
    3 條之規定，聲請人得逕向法院聲請更生或清算，爰依規定
    聲請更生請求裁定開始更生等語。
三、查聲請人主張其對於金融機構因消費借貸、自用住宅借款、
    信用卡或現金卡契約而負債務，並於97年4 月22日以書面向
    最大債權金融機構中國信託公司表達共同協商債務清償方案
    之意願，惟逾30日並未開始協商程序乙節，固據其提出誠一
    國際法律事務所函、中華郵政掛號郵件收件回執等影本在卷
    足憑，然查，聲請人提出共同債務協商之請求後，經中國信
    託審認欠缺進行協商之必要文件，而發函通知聲請人補件，
    惟聲請人並未補件，中國信託遂以申請文件不符規定為由予
    以退件，並於退件通知函上函知聲請人待於備齊必要文件後
    可再重新提出申請等情，有本院公務電話紀錄及中國信託97
    年8 月26日民事陳報狀1 份在卷足稽，是本院認為最大債權
    銀行既已針對債務人之協商申請，發出通知要求補正，不論
    係以電話通知，亦或者係以書面掛號方式，均足以顯見其同
    意與聲請人債務協商之意願，是本件聲請人以債權人於申請
    協商後逾30天「不開始協商」為由向本院聲請更生，即與消
    費者債務清理條例第153 條所規定之要件不符，此外，聲請
    人未經前置協商不成立，即提起本件更生之聲請，核與消費
    者債務清理條例第151 條第1 項之要件不符，且該欠缺又無
    從補正，爰依同條例第8 條前段，駁回其更生之聲請。
中    華    民    國    97    年    10    月     3    日
                  民事第三庭  法  官  邱靜琪
上為正本係照原本作成
如不服本裁定，應於裁定送達後10日內，以書狀向本院提出抗告
，並繳納抗告費新臺幣1千元
中    華    民    國    97    年    10    月     3    日
                              書記官  白俊傑


司法院資訊處製作；財團法人民間司法改革基金會備份。
